【裁判字號】    97,訴,2287
【裁判日期】    970822
【裁判案由】    違反毒品危害防制條例
【裁判全文】
臺灣彰化地方法院刑事判決              97年度訴字第2287號
公  訴  人  台灣彰化地方法院檢察署檢察官
被      告  甲○○
                    （現於台灣彰化監獄執行中）
上列被告因違反毒品危害防制條例案件，經檢察官提起公訴（97
年度毒偵字第2654號），本院依簡式審判程序判決如下：
    主  文
甲○○施用第一級毒品，累犯，處有期徒刑壹年貳月，扣案之第
一級毒品海洛因肆包（合計淨重柒點捌柒公克），沒收銷燬之，
注射針筒肆支、吸管貳支，均沒收；又施用第二級毒品，累犯，
處有期徒刑陸月。應執行有期徒刑壹年伍月，扣案之第一級毒品
海洛因肆包（合計淨重柒點捌柒公克），沒收銷燬之，注射針筒
肆支、吸管貳支，均沒收。
    事  實
一、甲○○前於民國88年間，因施用毒品案件，經本院以88年度
    毒聲字第4526號裁定送強制戒治，嗣認無繼續戒治之必要，
    由本院以89年度毒聲字第1269號裁定停止戒治，惟旋經裁定
    撤銷停止戒治，於90年7月28日執行完畢。又於92年間，因
    施用毒品案件，經本院以92年度訴字第1471號判決判處有期
    徒刑1年確定，復因竊盜案件，經台灣雲林地方法院以92年
    度簡上字第73號判決判處有期徒刑10月確定，合併定應執行
    刑有期徒刑1年8月，於95年4月30日縮刑期滿執行完畢。另
    因施用毒品案件，經本院以97年度訴字第757號判決判處有
    期徒刑1年，現正執行中。詎復基於施用第一級毒品海洛因
    之犯意，於97年6月29日6、7時許，在彰化縣田尾鄉海豐村
    和平巷113號之住處內，以針筒注射方式，施用海洛因1次；
    另基於施用第二級毒品甲基安非他命之犯意，於97年6月27
    日晚間某時許，在上開住處內，以燒烤吸食煙霧方式，施用
    甲基安非他命1次。嗣於97年6月29日14時許，為警在彰化縣
    彰化市○○路○段166號之彰化縣衛生局停車場內查獲，並扣
    得海洛因4包（合計淨重7.87公克）、注射針筒4支、吸管2
    支，經警採尿送驗結果，呈嗎啡、安非他命及甲基安非他命
    陽性反應。
二、案經彰化縣警察局彰化分局報告台灣彰化地方法院檢察署檢
    察官偵查起訴。
    理  由
一、本件被告甲○○所涉係死刑、無期徒刑、最輕本刑為3年以
    上有期徒刑或高等法院管轄第一審案件以外之罪，並於本院
    行準備程序時就被訴事實為有罪之陳述，本院合議庭依刑事
    訴訟法第273條之1第1項規定，裁定改由受命法官獨任行簡
    式審判程序，先予敘明。
二、上開犯罪事實，業據被告甲○○坦承不諱，且其為警採集之
    尿液送驗結果，呈嗎啡、安非他命及甲基安非他命陽性反應
    ，此有詮昕科技股份有限公司濫用藥物尿液檢驗報告、彰化
    縣警察局彰化分局委託檢驗尿液代號與真實姓名對照表、查
    獲照片7張附卷可稽，復有注射針筒4支、吸管2支扣案可資
    佐證，又扣案之毒品4包（合計淨重7.87公克），經鑑定為
    第一級毒品海洛因，有法務部調查局濫用藥物實驗室鑑定書
    在卷可憑，足徵被告前開自白與事實相符。本件事證明確，
    被告犯行洵堪認定。
三、按毒品危害防制條例於92年7月9日修正公布，自93年1月9日
    施行，其中第20條、第23條將施用毒品之刑事處遇程序，區
    分為「初犯」及「5年內再犯」、「5年後再犯」。依其立法
    理由之說明：「初犯」，經觀察勒戒或強制戒治後，應為不
    起訴處分或不付審理之裁定；經觀察勒戒或強制戒治執行完
    畢釋放後，「5年內再犯」者，因其再犯率甚高，原實施之
    觀察勒戒及強制戒治既已無法收其實效，爰依法追訴或裁定
    交付審理。至於經觀察勒戒或強制戒治執行完畢釋放後，「
    5年後再犯」者，前所實施之觀察勒戒或強制戒治已足以遮
    斷其施用毒品之毒癮，為期自新及協助其斷除毒癮，仍適用
    「初犯」規定，先經觀察勒戒或強制戒治之程序。從而依修
    正後之規定，僅限於「初犯」及「5年後再犯」二種情形，
    始應先經觀察勒戒或強制戒治程序。倘被告於5年內已再犯
    ，經依法追訴處罰，縱其第3次（或第3次以上）再度施用毒
    品之時間，在初犯經觀察勒戒或強制戒治執行完畢釋放5年
    以後，已不合於「5年後再犯」之規定，且因已於「5年內再
    犯」，顯見其再犯率甚高，原實施觀察、勒戒或強制戒治，
    已無法收其實效，即應依該條例第10條處罰（最高法院95年
    度第7次刑事庭會議決議第2點參照）。經查，本件被告前因
    施用毒品案件，於90年7月28日強制戒治執行完畢，惟其於
    釋放後5年內，於92年間因施用毒品案件，經本院以92年度
    訴字第1471號判決判處有期徒刑1年確定，此有台灣高等法
    院被告前案紀錄表在卷可參，揆諸前開法條及說明，被告所
    為本件施用毒品之犯行，並無「初犯」規定之適用，而應直
    接訴追處罰。
四、核被告所為，係犯毒品危害防制條例第10條第1項、第2項之
    施用第一級、第二級毒品罪。被告持有毒品之低度行為，均
    為施用之高度行為所吸收，不另論罪。被告所犯2罪間，犯
    意各別，行為互殊，應分論併罰。被告有如事實欄所載之犯
    罪科刑執行情形，有台灣高等法院被告前案紀錄表在卷可按
    ，其受有期徒刑之執行完畢後，5年以內故意再犯本件有期
    徒刑以上之罪，均為累犯，各依刑法第47條第1項之規定加
    重其刑。爰審酌被告經送強制戒治、入監執行，猶不知悔改
    ，再施用毒品，戕害自身健康，暨其之前所犯施用毒品罪之
    次數，扣案之海洛因數量甚多，及坦承犯行等一切情狀，分
    別量處如主文所示之刑，暨定應執行之刑。扣案之海洛因4
    包（合計淨重7.87公克）係第一級毒品，依毒品危害防制條
    例第18條第1項前段規定，沒收銷燬之；注射針筒4支、吸管
    2支，係供被告施用毒品所用及預備之物，且屬被告所有，
    業據被告供承在卷，爰依刑法第38條第1項第2款之規定宣告
    沒收。至球狀吸食器2支，並非被告所有，爰不諭知沒收。
據上論斷，應依刑事訴訟法第273條之1第1項、第299條第1項前
段，毒品危害防制條例第10條第1項、第2項、第18條第1項前段
，刑法第11條、第47條第1項、第51條第5款、第38條第1項第2款
，判決如主文。
本案經檢察官蔡明達到庭執行職務
中    華    民    國     97    年    8    月    22    日
                  刑事第六庭      法  官  林欣苑
以上正本證明與原本無異。
如不服本判決，應於判決送達後10日內，向本院提出上訴書狀，
上訴書狀應「敘述具體上訴理由」，並按他造當事人之人數附繕
本。「切勿逕送上級法院」。
中    華    民    國     97    年    8    月    22    日
                                  書記官  楊筱惠
附錄本案論罪科刑法條全文：
毒品危害防制條例第10條
施用第一級毒品者，處6月以上5年以下有期徒刑。
施用第二級毒品者，處3年以下有期徒刑。


司法院資訊處製作；財團法人民間司法改革基金會備份。
